【裁判字號】    99,台上,1066
【裁判日期】    990225
【裁判案由】    妨害自由等罪
【裁判全文】
最高法院刑事判決            九十九年度台上字第一０六六號
上  訴  人  甲○○
            乙○○
            丙○○
上列上訴人等因妨害自由等罪案件，不服台灣高等法院台中分院
中華民國九十六年十二月六日第二審判決（九十六年度上重訴字
第五一號，起訴案號：台灣台中地方法院檢察署九十五年度偵字
第二四００八、二六七０三號），提起上訴，本院判決如下：
    主  文
上訴駁回。
    理  由
一、私行拘禁部分：
按刑事訴訟法第三百七十七條規定：上訴於第三審法院，非以判
決違背法令為理由，不得為之。是提起第三審上訴，應以原判決
違背法令為理由，係屬法定要件，如果上訴理由書狀並未依據卷
內訴訟資料，具體指摘原判決不適用何種法則或如何適用不當，
或所指摘原判決違法情事，顯與法律規定得為第三審上訴理由之
違法情形，不相適合時，均應認其上訴為違背法律上之程式，予
以駁回。本件原審經審理結果，認為上訴人甲○○、乙○○、丙
○○與其餘約十位真實姓名不詳之已成年男子共同私行拘禁被害
人丁○○之犯行罪證明確，因而撤銷第一審關於上訴人三人私行
拘禁部分之科刑判決，改判仍論甲○○、乙○○、丙○○以共同
私行拘禁罪，各處有期徒刑一年十月、一年十月、一年六月；並
依中華民國九十六年罪犯減刑條例之規定，分別減為有期徒刑十
一月、十一月、九月。已詳敘調查、取捨證據之結果及憑以認定
犯罪事實之心證理由。並就上訴人三人否認犯行之供詞及其所辯
各節認非可採，詳加指駁。從形式上觀察，原判決並無足以影響
判決結果之違法情形存在。一、上訴人甲○○、乙○○上訴意旨
略以：(一)、依被害人急診護理評估表所載救護車出勤通知時間為
民國九十五年六月六日凌晨二時二十二分，並參酌本件案發地點
與救護車出勤地點之距離車距二十分鐘以上一節，復以被害人於
第一審審理中、證人林添於警詢中所稱，林添於該日凌晨一時至
案發地，商談停留約十分鐘離開，被害人於林添離開不到二十分
鐘後亦離開等語，縱上訴人三人有妨害自由之嫌，業已於該日凌
晨二時前結束，原判決不察，遽認上訴人三人剝奪被害人行動自
由至該日凌晨二時餘，有理由矛盾之違誤。(二)、丙○○於第一審
審理檢察官聲請羈押案件庭訊（下稱羈押庭）中並未坦承犯罪，
又依證人張順盛於原審審理中所述其於案發時全程在場，並證實
上訴人三人並未對被害人私行拘禁，復參酌案發現場為營業場所
，且林添、張順盛、張永忠、張達錩、張金都等人均在場，上訴
人三人如何實行私行拘禁之行為，原判決未予詳查，即遽為不利
於上訴人三人之認定，有應於審判期日調查之證據而未予調查之
違法。(三)、被害人因見利忘約，深感羞愧，復無法自圓其說，其
滯留案發現場，乃屬情理之常，並非上訴人三人確對其施以私行
拘禁行為，原判決未慮及此，顯違經驗法則云云。二、上訴人丙
○○上訴意旨除與前述甲○○、乙○○上訴意旨(一)(二)相同外，另
略稱：(一)、原判決援引證人即被害人丁○○之指述，認定丙○○
夥同甲○○、乙○○等十餘名不詳姓名成年男子私行拘禁被害人
，惟被害人之指述與事實不符，且卷內復無其他證人提到上訴人
三人有偕同其他友人到場，甚且證人張順盛於第一審審理中所稱
「在貨櫃屋外之其他人」，亦無證據足資證明係上訴人三人糾集
而來，原判決未予詳查，即遽予認定，有應於審判期日調查之證
據而未予調查之違法。(二)、證人張順盛於原審審理中供述其於案
發時全程在場，即足證上訴人三人並未對被害人私行拘禁，又被
害人既與甲○○、乙○○協議要退回支票並重啟談判，則丙○○
與丁○○均在貨櫃屋中等候持有支票之林添到場，尚與事理相符
，原判決不察，逕認丙○○與甲○○、乙○○共犯私行拘禁罪，
有判決理由矛盾之違法。(三)、原判決就上訴人三人於何時、何地
達成如何之犯意聯絡，行為分擔之內容為何，及上訴人三人間對
於不法利益如何協議分配等情，均未予詳查，復未參酌丙○○停
留現場，係為向被害人求證是否已透過林添與大同佛道院和解一
節，並無共同剝奪被害人行動自由之犯意聯絡等情，即認丙○○
與甲○○、乙○○為共同正犯，有判決理由矛盾之違法。(四)、依
證人林添、張順盛及林秋水於第一審審理中所述，案發當天之在
場人數並非如原判決所認定之「約十人左右」，原判決未詳敘其
憑以認定之依據，有判決理由不備之違誤等語。惟按：(一)、證據
之取捨及犯罪事實之認定，乃事實審法院之職權，苟其取捨，不
違背經驗法則或論理法則，不得任意指為違法；又證據之證明力
如何，由事實審法院本於確信自由判斷之，此項自由判斷之職權
行使，苟係基於吾人日常生活之經驗，而未違背客觀上應認為確
實之定則，又已敘述其何以為此判斷之理由者，亦不容漫指為違
法，而據為適法之第三審上訴理由。原判決業已依憑上訴人三人
於第一審準備程序及審理時之自白，核與證人丁○○、林添、張
金都於第一審證述之情節相符，並參酌卷附林添所有門號000
0000000號行動電話通聯紀錄，丙○○所有門號0000
000000號及甲○○所有門號0000000000號行動
電話之通聯調閱查詢單，澄清綜合醫院中港分院函及其所附被害
人病歷，暨乙○○於九十五年六月十五日將票號ＡＣ00000
00、金額新台幣七十萬元支票轉入案外人廉美麗之銀行帳戶之
交易明細等相關證據資料，據以認定上訴人三人有原判決犯罪事
實欄所載共同私行拘禁被害人之事實。而以上訴人三人所辯，均
係事後卸責之詞，詳加指駁；又以證人張順盛於原審雖證稱：案
發當時沒有人限制被害人之行動自由，被害人沒有離開貨櫃屋，
是因為要等被害人舅舅拿支票過來，後來乙○○等人至大同佛道
院，沒有人看管被害人，乙○○與林添回到貨櫃屋後，也沒有限
制被害人行動自由云云，不合事理，所證尚非可信。亦已依據調
查證據之結果，說明其取捨之理由。此屬事實審法院證據取捨之
職權判斷，並無違背客觀存在之經驗法則或論理法則，自不容上
訴人三人漫事指為違法。再原判決並未援引丙○○於第一審羈押
庭之供述，資為上訴人三人論罪之證據。上訴意旨任意指摘，自
非合法之上訴理由。(二)、共同正犯之意思聯絡，原不以數人間直
接發生者為限，即有間接之聯絡者，亦包括在內。原判決以上訴
人三人與其餘約十位真實姓名不詳之已成年男子共同基於私行拘
禁之犯意聯絡，先後前往被害人所經營之炸蚵店，見被害人坐在
該炸蚵店之貨櫃屋內，乙○○即向被害人質問，是否有與大同佛
道院達成和解，事情是否已解決，被害人一再答稱沒有，乙○○
認為被害人欺騙隱瞞，乃與丙○○及其餘不詳姓名男子多人施加
強暴輪番毆打被害人，造成其臉、頭皮及頸部挫傷、胸壁挫傷、
小腿磨損或擦傷（傷害部分未據告訴），並以此對被害人私行拘
禁而妨害其行動自由，迫使被害人要求其舅舅林添將與大同佛道
院和解取得之支票二張交出等情，因認上訴人三人與其餘約十位
真實姓名不詳之已成年男子就私行拘禁被害人犯行，有犯意聯絡
及行為分擔，均為共同正犯，尚無違法。再原判決並未認定上訴
人三人與其同夥取得上揭二張支票係基於不法所有意圖（見原判
決第三十七至四十一頁，理由三之(五)）。丙○○上訴意旨指摘原
判決就其等之間對於不法利益如何協議分配，未予詳查一節，並
非依據卷證資料而為指摘，自不得執為合法之第三審上訴理由。
(三)、原判決綜核上揭證據及台中市消防局緊急救護紀錄表所載出
勤通知時間「二時二十二分」（見警卷第一五一頁），憑以認定
上訴人三人與其同夥私行拘禁被害人至九十五年六月六日凌晨二
時餘許，始予釋放等情，核無違反客觀存在之證據法則。上訴意
旨任意指摘原判決有理由矛盾之違法，自非適法之第三審上訴理
由。(四)、其餘上訴意旨或仍持原判決已說明理由而捨棄不採之陳
詞辯解，全憑己見，再為單純之事實上爭執；或就屬於事實審法
院採證認事職權之行使，任意指摘有調查職權未盡等違法情事，
難認已符合首揭法定之第三審上訴要件。其等此部分上訴自屬違
背法律上之程式，應予駁回。
二、恐嚇危害安全部分：
按刑事訴訟法第三百七十六條所列各罪之案件，經第二審判決者
，不得上訴於第三審法院，法有明文。本件上訴人甲○○所犯刑
法第三百零五條恐嚇危害安全罪部分，核屬刑事訴訟法第三百七
十六條第一款之案件。依首開說明，既經第二審判決，自不得上
訴於第三審法院，甲○○竟復提起上訴，顯為法所不許，亦應予
駁回。
據上論結，應依刑事訴訟法第三百九十五條前段，判決如主文。
中    華    民    國  九十九  年    二    月  二十五  日
                      最高法院刑事第九庭
                          審判長法官  邵  燕  玲
                                法官  李  伯  道
                                法官  孫  增  同
                                法官  李  英  勇
                                法官  施  俊  堯
本件正本證明與原本無異
                                      書  記  官
中    華    民    國  九十九  年    三    月    四    日
                                                      Ｅ

司法院資訊處製作；財團法人民間司法改革基金會備份。
